臺灣高等法院刑事判決　　　　　　　　　　　　　九十一年度上訴字第一二二八號
　　上　訴　人
　　即　被　告　甲○○
　　選任辯護人　呂理胡
　　　　　　　　潘維成
右上訴人因違反毒品危害防制條例案件，不服臺灣桃園地方法院九十年度訴字第一七
０一號，中華民國九十一年一月二十八日第一審判決（起訴案號：臺灣桃園地方法院
檢察署九十年度偵字第一五八三四號），提起上訴，本院判決如左：
    主  文
上訴駁回。
    事  實
一、甲○○與魏承堯係朋友關係，二人均有施用第二級毒品安非他命之習性。緣魏承
    堯於民國八十九年八月二十四日下午三時三十分許，在桃園縣大溪鎮○○路三四
    三號「僑愛大旅社」前，因涉嫌無償轉讓第二級毒品安非他命予劉麗君，為警當
    場查獲，並自魏承堯（所涉轉讓第二級毒品安非他命犯行業經臺灣桃園地方法院
    判處有期徒刑十月確定，現於臺灣桃園監獄執行中）身上起獲第二級毒品安非他
    命一包（毛重○．六公克）、玻璃球二個、塑膠吸管一支等物，因魏承堯告知警
    方其綽號「小葉」之友人甲○○曾於八十九年二月間某日起至同年四月間止，在
    楊梅鎮富岡某處工地，連續四次無償轉讓安非他命與其施用（甲○○所涉轉讓第
    二級毒品安非他命部分，業經本院以九十年度上訴字第一四二０號判決，判處有
    期徒刑十月，緩刑四年確定），自甲○○處可調得第二級毒品安非他命，警方旋
    即授意魏承堯打電話與甲○○聯絡，佯稱欲購買第二級毒品安非他命新臺幣（下
    同）二千元至二千五百元，而甲○○明知安非他命係毒品危害防制條例第二條第
    二項第二款所稱之第二級毒品，竟意圖營利，基於販賣第二級毒品安非他命之故
    意，於電話中允諾魏承堯之要約，並告知會立即將所欲購買的第二級毒品安非他
    命送至桃園縣大溪鎮北二高南興連絡道上，魏承堯所經營之「秋雲飲食店」交付
    ，於同日晚上八時許，甲○○攜帶甫於當日下午二、三時許，在中壢市某遊樂場
    內，以一千元購得之淨重○．三三公克、包裝重○．一七公克之第二級毒品安非
    他命（起訴書誤書為海洛因）一包，駕駛車牌號碼Ｌ五－八九五五號自用小客車
    ，搭載不知情之女友李慧婷，抵達桃園縣大溪鎮北二高南興交流道「秋雲飲食店
    」旁，惟尚未將第二級毒品安非他命交付予魏承堯，在該處埋伏守候之警察即上
    前圍捕，甲○○見狀雖立即囑付李慧婷將其攜至現場交易之前開第二級毒品安非
    他命一包丟棄在其所駕駛之自用小客車右前座旁地上，惟仍為警察覺，當場扣得
    棄置於地上之第二級毒品安非他命一包（淨重０．三三公克、包裝重０‧一七公
    克），甲○○乃未能得逞，販賣未遂。
二、案經台灣桃園地方法院檢察署檢察官自動簽分偵查起訴。
        理  由
一、訊據上訴人即被告甲○○固承認於右揭時間，駕駛車牌號碼Ｌ五－八九五五號自
    用小客車，搭載女友李慧婷，抵桃園縣大溪鎮北二高南興交流道旁「秋雲飲食店
    」前，為警圍捕，並自所駕駛之車牌號碼Ｌ五－八九五五號自用小客車旁地上扣
    得第二級毒品安非他命一小包之情不諱，惟矢口否認有何販賣第二級毒品安非他
    命之犯行，並辯稱：其與乙○○曾一起出錢購買第二級毒品安非他命，八十九年
    八月二十四日，乙○○打電話告知有「好康的」，要其前往「秋雲飲食店」，乙
    ○○之意係要請其施用第二級毒品安非他命，電話中並未提及二千元之事，其並
    未販賣第二級毒品安非他命予乙○○，扣案之安非他命是供自己施用。退步言之
    ，若認其行為購成販賣第二級毒品安非他命，亦屬陷害教唆而為犯罪行為，警方
    因此不當手段而取得之證據，並無證據能力等語。
二、經查：
    (一)右揭事實，業據被告於八十九年八月二十五日警訊時供承：「我於八十九年八
      月二十四日十八時許駕駛Ｌ五－八九五五號車，乘載我女友李慧婷，前往桃園
      縣大溪鎮北二高南興交流道（秋雲飲食店）旁，欲將安非他命壹小包（毛重○
      ．五公克），以新台幣二千五百元之代價售予乙○○時，被警當場查獲，並在
      車下查得安非他命壹小包。」、「因我持有毒品怕被警方查獲，所以將毒品放
      置在我女友李慧婷身上，而到達現場，我叫女友李慧婷，先將該包毒品丟置於
      車旁地上。」等語 (見八十九年偵字第一二九０八號偵查卷第四頁) ，而現場
      於被告所駕駛之車牌號碼Ｌ五－八九五五號自小客車右前座旁地上，查扣之白
      色結晶體一小包，經送法務部調查局檢驗結果，確含甲基安非他命成分 (安非
      他命淨重０．三三公克，包裝重０．一七公克) ，係屬第二級毒品，亦有法務
      部調查局八十九年十二月二十六日（八九）陸（一）字第八九○九四五九八七
      號檢驗通知書影本一份附卷可稽。
    (二)有關證人魏承堯於八十九年八月二十四日下午三時三十分許，在桃園縣大溪鎮
      ○○路三四三號前，為警查獲後，即在警方授意下，以電話聯絡被告，約定由
      被告攜帶二千元至二千五百元之第二級毒品安非他命，於同日傍晚六時許，前
      往桃園縣大溪鎮北二高南興交流道「秋雲飯店」碰面，嗣經警在被告所駕駛之
      自用小客車右前座旁地上查扣安非他命一包（淨重０. 三三公克、包裝０‧一
      七公克）等情，亦據證人即當場查獲被告之桃園縣警察局警員陳文智，於八十
      九年十一月二十一日原審另案 (八十九年訴字第一三六一號)審理中證述：「
      是魏（指證人魏承堯）供述的，是被告提供安（非他命）的，魏用其行動打被
      告行動，魏於電話中向對方說要二千元安，要對方送過來至魏開之小吃店，我
      們帶魏至門口埋伏，後被告及李女（指李慧婷）過來，因之前有問魏被告開何
      車，該車一到魏即說就是被告車，他們一到我們馬上把被告及李女分開，但車
      上未查獲安，是於車右前座車外查到安。」等語綦詳 (見八十九年偵字第一二
      九０八號偵查卷第二十二頁) ，證人魏承堯於警訊中及原審法院另案 (八十九
      年度訴字第一三六一號) 調查時亦為相同之供述 (見八十九年度偵字第一二九
      ０八號偵查卷第七頁反面、第三十一頁) ，並於九十年十二月六日、九十一年
      一月三日原審法院調查時分別供稱：「（當初你在電話中如何和甲○○說？）
      我開口向他買安非他命，買二千元至二千五百元左右安非他命，他說好，地點
      是我跟他說在我的飲食店，他說馬上過來．．．」、「（當天經警授意之後，
      在電話中，如何和甲○○說？）我說我要跟他調二千元的東西（安非他命），
      第一通是跟他說要調東西二千元，第二通是說我人現在那裡，在那裡等他。」
      、「（當天經警授意後，打電話向甲○○調二千元安非他命，在電話中他如何
      表示？）他說好。」、「第一通他說馬上送到我的店裡去．．．」等語 (見原
      審卷第三十九頁、第五十五頁) ，證人魏承堯前開證述核與證人陳文智之證詞
      相符，亦與被告警訊中所供亦互核無訛。是證人魏承堯確曾於電話中向被告表
      示要調二千元至二千五百元之第二級毒品安非他命，經被告承諾，始相約於右
      揭時地交貨，被告與魏承堯電話聯絡後應允之，並攜毒品前往交易，而為警查
      獲，堪認被告係出於販售之故意而前去秋雲飲食店旁與魏承堯交易，僅因為警
      逮捕而未能遂行犯行。
 (三)按第二級毒品安非他命危害人體健康至深且鉅，且為社會治安之禍源，對販賣
      毒品者非但定有重法處罰，並迭經檢警憲調等治安機關嚴厲查緝，價格昂貴、
      得來不易，被告若非有營利之意圖，並確實有利可圖，豈甘冒重刑處罰之危險
      而予販賣之理。況被告於九十年十二月六日原審法院調查時亦供稱：扣案之安
      非他命一包，是八十九年八月二十四日被抓前三、四小時，在中壢遊樂場向一
      名綽號小陳之男子以一千元購得，而被告欲以二千元至二千五百元之代價出售
      予證人魏承堯，一旦販賣既遂即可獲得一千元至一千五百元之利益，其有營利
      之意圖，至為明灼。
    (四)被告雖辯稱：證人乙○○打電話告知有「好康的」，要其前往「秋雲飲食店」
      ，意在請其施用第二級毒品安非他命云云，惟被告亦供稱：為警查扣之第二級
      毒品安非他命，係要供其自己施用云云。若果證人乙○○欲提供被告施用第二
      級毒品安非他命為真，則在政府嚴厲緝毒之情況下，被告應無再行甘冒風險，
      無端另行攜帶毒品前往證人乙○○所約定之「秋雲飲食店」之理，是其以前詞
      為辯，意在卸責，不足採信。
    (五)按偵查犯罪之官員用以逮補犯罪人之手段，有先教唆其犯罪，俟其著手於實行
      即逕行加以逮捕之方法，此稱之為「Agent Provocateur 」即所謂陷害教唆，
      此乃偵查犯罪官員使人陷於犯罪之圈套，因而應否處罰該為陷害教唆之偵查官
      員以及受誘發而實行犯罪行為之人有無罪責即成為問題，依犯罪之性質，外國
      亦有認係合法之立法例 (例如日本麻藥取締法第五十八條等) ，一般而言，偵
      查官員之行為卑劣當另有非難之道，而經誘發而實行犯罪行為者，既已著手於
      犯罪之實行，因發生意外之障礙，而未能達成預期之犯罪結果，自應令其負未
      遂之責 (參見林錫湖氏著刑法總論第四百零九頁至第四百十一頁、最高法院八
      十七年度台上字第三二０六號判決、九十年度台上字第四０三八號判決、九十
      一年度台上字第一五七八號判決意旨及最高法院八十五年第四次刑事庭決議)
      。被告辯稱：本案係屬陷害教唆而為犯罪行為，因此不當手段取得之證據，並
      無證據能力云云，本院斟酌前開學說及實務見解，認被告所辯並無可採。
    (六)證人乙○○對於此次向被告購買第二級毒品安非他命之價格究竟係二千元或二
      千五百元，雖前後所供略有不一，然依本案查獲之經過觀察，證人乙○○係於
      為警查獲後，為配合警方查緝毒品，而與被告電話聯絡購買毒品，證人乙○○
      與被告聯絡時，已處於警方實力支配之下，情緒緊張，當可想見，且其自稱係
      第一次向被告購毒，當不知被告欲販賣之第二級毒品份量若干，其於原審法院
      調查時亦曾供稱，係向被告買二千元至二千五百元左右安非他命，從而，證人
      乙○○雖對於係以二千元或二千五百元向被告購買第二級毒品安非他命，前後
      所供略有不一，惟尚屬情理之常，不影響證人乙○○證言之信憑性，附此敘明
      。
    (七)綜上各情，被告販賣安非他命之犯行，事證明確，被告所辯顯係畏罪飾卸之詞
      ，洵無可採，其犯行堪以認定。
二、查被告與證人魏承堯約定交易第二級毒品安非他命之時間、地點，並攜帶一小包
    第二級毒品安非他命（淨重○．三三公克，包裝重○．一七公克）前往上開「秋
    雲飲食店」前，準備交付予證人魏承堯，而已著手實施販賣第二級毒品安非他命
    之犯行，惟因該次犯行係因證人魏承堯為配合警方人員查緝上手毒販藥頭，而假
    詞託言向被告佯稱欲購買第二級毒品安非他命施用，顯見該次之毒品交易，證人
    魏承堯並無購買第二級毒品安非他命之真意，而難認證人魏承堯與被告間之買賣
    意思表示已趨一致，加以，被告該次販賣第二級毒品安非他命之犯行，係在警方
    人員嚴密監控下，毒品安非他命既無擴散之危險，亦尚未交付予證人魏承堯，此
    情亦據證人魏承堯及被告於本院審理中供述甚詳，是被告縱業與證人魏承堯約定
    完成交易第二級毒品安非他命之時間、地點，並攜帶一小包安非他命前往右開「
    秋雲飲食店」前準備交付，亦難認該次犯行業已達既遂之階段，核被告所為係犯
    毒品危害防制條例第四條第五項、第二項之販賣第二級毒品未遂罪（檢察官誤載
    為同條例第四條第四項、第二項）。被告販賣前持有第二級毒品安非他命之低度
    行為，應為其販賣第二級毒品安非他命未遂之高度行為所吸收，不另論罪。又被
    告雖已著手實施販賣第二級毒品安非他命犯罪行為之犯行，因發生外界障礙，不
    能發生預期之犯罪結果，欠缺不法構成要件之實現而不遂，為未遂犯，爰依刑法
    第二十六條前段之規定，按既遂犯之刑度減輕其刑。原審審酌被告素行、犯罪動
    機、尚未售出毒品，即為警當場查獲，及為警所查扣之毒品數量不多，犯罪所生
    危害，及犯罪後態度等一切情狀，量處有期徒刑四年，並依毒品危害防制條例第
    十八條第一項前段之規定將扣案之第二級毒品安非他命一小包（淨重○．三三公
    克，包裝重○．一七公克）宣告沒收銷燬之，經核認事用法及量刑均無不當。被
    告提起上訴，否認犯罪，為無理由，應予駁回。
據上論斷，應依刑事訴訟法第三百六十八條，判決如主文。
本案經檢察官謝英民到庭執行職務。
中      華      民      國      九十一      年      七      月  十八    日
                              臺灣高等法院刑事第五庭
                                  審判長法  官  曾  德  水
                                        法  官  楊  貴  雄
                                        法  官  蘇  素  娥
右正本證明與原本無異。
如不服本判決應於收受送達後十日內向本院提出上訴書狀，其未敘述上訴之理由者並
得於提起上訴後十日內向本院補提理由書（均須按他造當事人之人數附繕本）。
                                        書記官  葉  國  乾
中      華      民      國      九十一      年      七      月  十八    日
附錄    本判決論罪科刑法條：
毒品危害防制條例第四條
製造、運輸、販賣第一級毒品者，處死刑或無期徒刑；處無期徒刑者，得併科新台幣
一千萬元以下罰金。
製造、運輸、販賣第二級毒品者，處無期徒刑或七年以上有期徒刑，得併科新台幣七
百萬元以下罰金。
製造、運輸、販賣第三級毒品者，處五年以上有期徒刑，得併科新台幣五百萬元以下
罰金。
製造、運輸、販賣專供製造或施用毒品之器具者，處一年以上七年以下有期徒刑，得
併科新台幣一百萬元以下罰金。
前四項之未遂犯罰之。
